【裁判字號】    97,再抗,39
【裁判日期】    980303
【裁判案由】    支付命令
【裁判全文】
臺灣高等法院民事裁定                  97年度再抗字第39號
聲  請  人   謝謝國際聯合律師事務所(Shieh & Shieh)
兼法定代理人  丁○○
相  對  人    乙○○
              丙○○
              甲○○
上列聲請人與相對人間支付命令事件，聲請人對於中華民國97年
9月26日本院97年度抗字第1475號確定裁定，聲請再審，本院裁
定如下：
    主  文
聲請駁回。
聲請訴訟費用由聲請人負擔。
    理  由
一、
(一)、聲請人即債權人謝謝國際聯合律師事務所兼代表人丁○○於
    民國96年4月17日對相對人即債務人聲請發支付命令。經原
    法院以96年6月1日96年度促字第15767號核發支付命令。
(二)、相對人對債權人丁○○聲明異議，原法院以96年10月2日96
    年度北簡字第36686號裁定命丁○○於5日內補正裁判費；復
    以96年10月30日96年度北簡字第36686號裁定以丁○○未依
    限補正裁判費，其起訴不合法，駁回丁○○對相對人之訴。
    （見原法院上開卷第36頁）。
(三)、原法院以97年7月25日96年度促字第15767號裁定更正該院於
    96年6月1日所為之96年度促字第15767號支付命令裁定「聲
    請人即債權人欄」原記載為「謝謝國際聯合律師事務所及兼
    法定代理人丁○○」應更正為「謝謝國際聯合律師事務所即
    丁○○」。
(四)、謝謝國際聯合律師事務所兼法定代理人丁○○對前開裁定提
    起抗告，經本院以97年9月26日97年度抗字第1475號裁定駁
    回確定（下稱本院確定裁定）。
二、聲請人對本院確定裁定聲請再審，其聲請意旨略以：謝謝國
    際聯合律師事務所已在美國成立為法人，至少為團體，依中
    美友好通商航海條約第6條不必在台另為登記。退萬步言，
    縱依台灣法律，謝謝國際聯合律師事務所亦係非法人團體，
    而得以謝謝國際聯合律師事務所兼代表人丁○○起訴及應訴
    。謝謝國際聯合律師事務所之組織型態，應以美國法律為準
    ，非以台灣稅務內規之二分法，不是獨資就是合夥，原裁定
    逕將聲請人「謝謝國際聯合律師事務所兼代表人丁○○」更
    改為「謝謝國際聯合律師事務所即丁○○」，顯然違背中美
    友好通商條約、最高法院92年度台上字第2032號裁判要旨、
    會計法第15條及民事訴訟法第40條第3項，其適用法規顯有
    錯誤。另參與系爭確定裁定之林麗玲法官本應自行迴避，故
    不迴避，又已被聲請迴避，竟拒不迴避。本院確定裁定有民
    事訴訟法第496條第1項第1-5款、7-9款、11-13款、第2項及
    第497條之再審事由云云。
三、按民事訴訟法第40條第3項所定非法人團體，必須由多數人
    所組成，並須有一定之組織、名稱、目的、事務所或營業所
    、獨立之財產及設有對外代表團體之管理人或代表人，始足
    當之。聲請人雖謂謝謝國際聯合律師事務所設於台北市○○
    路○段132號7樓，有獨立之財產，為民事訴訟法第40條第3項
    所定之非法人團體云云。惟依台北律師公會97年5月19日九
    七北律文字第447號函意旨「經查本公會會員管理系統，以
    『謝謝國際聯合律師事務所』為事務所名稱，並設於『台北
    市○○區○○路3段132號7樓』之會員，僅丁○○律師一人
    」，有該函可按（參見本院卷第121頁），且聲請人亦未舉
    證證明謝謝國際聯合律師事務所有別於其構成員丁○○律師
    之獨立財產，是自難認謝謝國際聯合律師事務所為民事訴訟
    法第40條第3項所稱之非法人團體。聲請人另謂其為美國法
    人，惟亦未提出其依外國法成立法人之證明，其此部分主張
    亦非可採。而當事人能力之有無為法院應依職權調查事項，
    從而本院確定裁定認原法院因認原96年6月1日96年度促字第
    15767號支付命令當事人欄「聲請人即債權人『謝謝國際聯
    合律師事務所兼法定代理人丁○○』」之記載顯然錯誤，而
    以97年7月25日96年度促字第15767號裁定更正「聲請人即債
    權人為『謝謝國際聯合律師事務所即丁○○』」，自無民事
    訴訟法第496條第1項「適用法規顯有錯誤」之情。又本院林
    麗玲法官雖參與上開確定裁定，惟查無民事訴訟法第32條之
    情，聲請人於本院97年度抗字第1475號事件，亦未依民事訴
    訟法第34條規定聲請該法官迴避，有該案卷可參。從而聲請
    人指本院確定裁定有民事訴訟法第496條第1項第4款「依法
    律或裁判應迴避之法官參與裁判」之再審事由，亦無理由。
    至聲請人指本院確定裁定有民事訴訟法第496條第1項第2、3
    、7、8、9、11、12、13等款及第497條之再審事由云云，則
    均未敘明確定裁定有何合於前開法定再審事由之具體情事，
    自非合法。聲請人本件再審之聲請，於法不合，應予駁回。
四、據上論結，本件聲請應予駁回，爰裁定如主文。
中    華    民    國    98    年    3    月    3         日
                    民事第八庭
                        審判長法  官  劉勝吉
                              法  官  鄭威莉
                              法  官  滕允潔
正本係照原本作成。
不得再抗告。
中    華    民    國    98    年    3     月    3     日
                              書記官  黃麗玲


司法院資訊處製作；財團法人民間司法改革基金會備份。
